臺灣新竹地方法院刑事判決
111年度金訴字第416號
公  訴  人  臺灣新竹地方檢察署檢察官
被      告  武氏青容

                      住○○市○○區○○街000號0樓(新竹                          ○○○○○○○○)

上列被告因違反洗錢防制法等案件，經檢察官提起公訴（111年
度偵緝字第658、659號），本院判決如下︰
    主  文
武氏青容幫助犯洗錢防制法第十四條第一項之洗錢罪，處有期徒
刑肆月，併科罰金新臺幣貳萬元，罰金如易服勞役，以新臺幣壹
仟元折算壹日。
    事  實
一、武氏青容可預見將金融機構帳戶提款卡及密碼提供他人，將
    可供詐欺犯罪者作為詐騙他人將款項匯入該帳戶及再以現金
    領出之用，並藉此製造金流斷點，掩飾、隱匿詐欺犯罪所得
    之去向以規避追查，竟仍基於幫助詐欺及幫助洗錢之未必故
    意，於民國110年8、9月間，在新竹市某處，將其所申辦之
    國泰世華商業銀行帳號000-000000000000帳戶(下稱國泰世
    華銀行帳戶)及臺灣銀行帳號000-000000000000號帳戶（下
    稱臺灣銀行帳戶）之提款卡及密碼，交予真實姓名年籍不詳
    之詐騙集團成員。嗣該詐騙集團成員取得本案上開金融機構
    帳戶之提款卡及密碼後，即共同意圖為自己不法所有之犯意
    聯絡，基於詐欺取財及洗錢之犯意，分別於附表各編號所示
    時間，以附表各編號所示之詐騙手段，使楊文靜、尹嘉新均
    陷於錯誤，而分別於如附表各編號所示之時間，匯款如附表
    各編號所示之金額至附表各編號之金融機構帳戶而遭提領，
    以此方式製造金流斷點，而掩飾、隱匿上開詐欺犯罪所得之
    去向。嗣楊文靜、尹嘉新發覺有異，分別報警究辦始悉上情
    。
二、案經楊文靜訴由高雄市政府警察局鳳山分局、尹嘉新訴由桃
    園市政府警察局桃園分局報告臺灣新竹地方檢察署檢察官偵
    查起訴。
    理  由
壹、程序部分
一、按被告以外之人於審判外之言詞或書面陳述，除法律有規定
    者外，不得作為證據。又按被告以外之人於審判外之陳述，
    雖不符合前4條（即刑事訴訟法第159條之1至第159條之4 ）
    之規定，但經當事人於審判程序同意作為證據，法院審酌該
    言詞陳述或書面陳述作成時之情況，認為適當者，亦得為證
    據；當事人、代理人或辯護人於法院調查證據時，知有第15
    9條第1項不得為證據之情形，而未於言詞辯論終結前聲明異
    議者，視為有前項之同意。刑事訴訟法第159條第1項、第15
    9條之5分別定有明文。本案檢察官及被告武氏青容，於本院
    言詞辯論終結前，對卷內被告以外之人於審判外之陳述，於
    本院準備程序及審理時均表示無意見而同意有證據能力（見
    本院111年度金訴字第416號卷《下稱本院卷》第44頁、第129
    頁），且迄至言詞辯論終結前亦未再聲明異議，經本院審酌
    該等證據之形成情況，核無違法取證或其他瑕疵，認以之作
    為本案認定事實之依據應屬適當，依刑事訴訟法第159條之5
    規定，有證據能力。
二、至其餘非供述證據部分，本院查無有何違反法定程序取得之
    情形，復經本院於審理中踐行證據調查程序，依刑事訴訟法
    第158條之4之反面解釋，認有證據能力。　　
貳、實體部分
一、訊據被告固坦承系爭國泰世華銀行帳戶及系爭臺灣銀行帳戶
    之提款卡及密碼均為其申設使用，並有於110年8、9月間某
    時，在新竹市某處，將上開2銀行帳戶之存摺、提款卡、密
    碼交付他人使用，嗣告訴人楊文靜、尹嘉新因受他人施用詐
    術而陷於錯誤，分別匯款如附表各編號所示之金錢至被告系
    爭國泰世華銀行帳戶及臺灣銀行帳戶內，並旋遭他人提領而
    受有損害等情，惟矢口否認有何幫助詐欺取財及幫助洗錢之
    犯行及犯意，辯稱略以：我想在臺灣買房子，所以我開戶讓
    我男友(註：因被告就其所交付上開金融機構帳戶資料之人
    時稱「男友」、時稱「老公」，故以下統一以「男友」稱之
    )匯錢過來，因我男友要去馬來西亞玩，他公司會存錢進去
    給他，但他在臺灣沒有帳戶，所以我提供帳戶讓他在馬來西
    亞玩時可以領錢，我沒有去騙誰，也沒有拿到錢云云。
二、經查：
（一）被告有於前開時地，將其所申辦之系爭國泰世華銀行帳戶
      及臺灣銀行帳戶之提款卡及密碼交付予他人使用，嗣告訴
      人楊文靜、尹嘉新因遭他人施用詐術而陷於錯誤，分別匯
      款41萬8,000元、20萬元至被告上開2金融機構帳戶內，並
      旋遭他人提領等情，業據被告於檢察事務官詢問、本院準
      備程序及審理時供承在卷(見新竹地檢署111年度偵緝字第
      658卷《下稱111偵緝658卷》第28頁反面、本院卷第40至41
      頁、第44頁、第133頁)，並有證人即告訴人楊文靜、尹嘉
      新證述在卷可稽（見新竹地檢署111年度偵字第3402號偵
      查卷《下稱111偵3402卷》第5至6頁、新竹地檢署111年度偵
      字第7204號偵查卷《下稱111偵7204卷》第21頁），復有臺
      灣銀行新竹分行111年10月5日新竹營密字第1115002541號
      函暨開戶資料、帳戶異動查詢、網銀約定帳戶查詢、交易
      明細(見本院卷第61至83頁)、國泰世華商業銀行存匯作業
      管理部111年10月5日國世存匯作業字第1110173453號函暨
      交易明細、開戶資料、異動資料(見本院卷第85至107頁)
      、證人即告訴人楊文靜之第一銀行匯款申請書回條、電子
      郵件通訊紀錄翻拍照片17張、內政部警政署反詐騙諮詢專
      線紀錄表、臺南市政府警察局第三分局安南派出所受理詐
      騙帳戶通報警示簡便格式表、金融機構聯防機制通報單、
      切結書(見111偵3402卷第9頁、第11至15頁、第17至20頁)
      、證人即告訴人尹嘉新之兆豐國際商業銀行國內匯款申請
      書影本、通訊軟體LINE對話紀錄翻拍照片48張、內政部警
      政署反詐騙諮詢專線紀錄表、臺中市政府警察局第六分局
      協和派出所受理詐騙帳戶通報警示簡便格式表、金融機構
      聯防機制通報單、受(處) 理案件證明單、受理各類案件
      紀錄表(見111偵7204卷第20頁、第22至33頁、第39頁、第
      41至66頁)等附卷可佐，是被告所申辦之系爭國泰世華銀
      行帳戶及臺灣銀行帳戶，確係供告訴人楊文靜、尹嘉新等
      人將受騙款項匯入之用，應可認定，合先敘明。
（二）被告固以前詞置辯，惟查：
　１、被告於檢察事務官詢問時辯稱：我辦帳戶是因為我國外有
      錢要進來，我男友說會匯錢給我買房子。我男友說這些錢
      是他工作上的錢，我是於110年9月間在新竹市將上開2帳
      戶之存摺、提款卡拿給我表弟，密碼是在Messenger跟我
      男友說的云云(見111偵緝658卷第28頁反面)；於本院準備
      程序時則辯稱：我把系爭2銀行帳戶交給我男友是因為他
      要去馬來西亞旅遊，我叫我表弟將該2銀行之提款卡拿去
      馬來西亞給他，讓他在馬來西亞可以領出來使用，他公司
      也會存錢給他，密碼我是用WEB或Messenger跟他說云云(
      見本院卷第40至41頁)；於本院審理時又辯稱：系爭2銀行
      之密碼是我的生日，我把提款卡給我男友，讓他在國外用
      看看可否領錢，之後我出國也可以帶卡出去使用云云(見
      本院卷第133頁)，是被告就其所交付本案系爭2金融機構
      帳戶予他人之目的究係供其男友匯款以便在臺灣買房之用
      ，或供其男友旅遊提款使用，亦或供其男友測試可否於國
      外領錢使用及被告如何告知其所交付系爭2金融機構帳戶
      提款卡密碼等節，前後供述已有不一，是否屬實，已堪置
      疑。
　２、被告就匯入其系爭2金融機構帳戶款項來源，於檢察事務官
      詢問時先辯稱：這些款項都是我公司轉給我的云云(見111
      偵緝658卷第28頁反面)，後又辯稱：是我男友跟我說這是
      他工作的錢云云(見111偵緝658卷第28頁反面)；於本院審
      理時復辯稱：那是我男友公司小姐匯進去的錢云云(見本
      院卷第129頁)，前後所述已相歧異，並與證人即告訴人尹
      嘉新於警詢指述不符(見111偵7204卷第21頁)，且查被告
      系爭國泰世華銀行及臺灣銀行帳戶自被告110年8、9月交
      付他人後，該2金融機構帳戶內除本案告訴人及其他疑似
      被害人之自然人匯款後，並無任何以公司名義匯入之紀錄
      ，此有系爭國泰世華銀行及臺灣銀行客戶查詢資料、交易
      明細等在卷可稽(見111偵3402卷第22至29頁、111偵7204
      卷第11頁、第15至18頁)，顯見被告上開辯詞與事實有違
      ，而無足採。
　３、又稽之被告之臺灣銀行帳戶於110年8月10日開戶並存入開
      戶金1,000元，嗣於同年8月17日領用晶片金融卡並同時提
      領帳戶內1,000元開戶金(帳戶內餘額為0元)、同年9月13
      日申請補發存摺，同年10月13日有被害人匯入款項後，隨
      即不斷跨國提領系爭臺灣銀行帳戶內款項，至同年10月27
      日遭圈存存款等節，有系爭臺灣銀行帳號異動查詢資料、
      存摺存款歷史明細查詢等附卷可查(見本院卷第65頁、第7
      1至79頁)，則被告如係基於供男友藉由金融機構帳戶匯入
      款項買房置產存款之用，而前往臺灣銀行開設系爭帳戶，
      顯然具有長期、繼續使用該帳戶，並持續不斷存錢之意思
      ，豈有可能開戶後7日、交付前即將帳戶內款項提領殆盡
      ，顯見被告於交付系爭臺灣銀行帳戶與其自稱男友之人前
      有意清空存款餘額，與一般出售或出借帳戶供他人詐欺犯
      罪使用者於開戶後交付前隨即領出全部存款之情節如出一
      轍。
　４、再者，被告所交付之系爭國泰世華銀行帳戶雖係於104年8
      月3日即開立，然其自開立後僅使用至105年7月26日即未
      再使用，其後於110年8月9日以存摺、印鑑金融卡掛失為
      由申請補發，於110年9月13日再度以存摺掛失申請補發等
      情，有系爭國泰世華銀行交易明細、業務往來查詢附表等
      在卷可查(見本院卷第87至88頁、第107頁)，顯見被告所
      交付之系爭2金融機構帳戶均非被告常用之帳戶，且於交
      付前均刻意掛失並申請補發金融卡及存摺至明。又觀諸系
      爭國泰世華銀行及臺灣銀行帳戶交易明細可知，自110年9
      月起陸續有本案告訴人等及其餘疑似遭詐騙款項匯入被告
      系爭2金融機構帳戶，並隨即遭人不斷以跨國提領方式頻
      繁提領帳戶內款項等情，亦有系爭國泰世華銀行及臺灣銀
      行客戶查詢資料、歷史交易明細等在卷可稽(見本院卷第6
      3至79頁、第87至107頁)，顯與一般人買房存款或旅遊所
      需之帳戶使用方式相異。甚且，倘被告交付上開2金融機
      構帳戶之目的係供其男友匯入款項存錢買房，則被告僅需
      提供金融機構帳戶帳號即可匯入款項，並無額外交付提款
      卡及密碼之必要。況依被告嗣於本院準備程序及審理時辯
      稱：我男友是美國籍，其家族在英國及土耳其開設提煉汽
      油之公司，我男友是股東，因他出國至馬來西亞玩需提領
      現金及他公司會匯入款項所以提供系爭2金融帳戶提款卡
      及密碼給他使用云云(見本院卷第41頁、第132頁)，則依
      被告所述，其男友係外國籍人士、具有相當資力，應可自
      行開立金融機構帳戶於馬來西亞使用，何須要求被告提供
      我國系爭2金融機構帳戶供其匯入款項後於馬來西亞跨國
      提款使用，足見該匯入款項顯然具有金流隱密性，又有必
      須隨時、立即傳遞之急迫性，始需以如此迂迴、輾轉之跨
      國提領方式刻意隱藏金流終端之真實身分。是綜合上情以
      觀，顯見被告所提供之帳戶匯入款項確係違法所得，而被
      告就其為何提供系爭2金融機構帳戶供他人使用等辯詞均
      悖於常情，難認可採。
　５、按刑法第13條所稱之故意本有直接故意（確定故意）與間
      接故意（不確定故意）之別，條文中「行為人對於構成犯
      罪之事實，明知並有意使其發生者」為直接故意，至於「
      行為人對於構成犯罪之事實，預見其發生而其發生並不違
      背其本意者」則屬間接故意；又間接故意與有認識的過失
      （又稱疏虞過失）之區別，在於二者對構成犯罪之事實雖
      均預見其能發生，但前者對其發生並不違背其本意，後者
      則確信其不發生。被告雖為越南籍人士，然已取得我國之
      身分證，從事看護工作，且於我國除開設取得本案2金融
      機構帳戶外，亦有使用郵局帳戶，顯具有一般之智識程度
      及社會生活經驗，且於檢察事務官詢問為何會有詐騙款項
      匯至系爭2金融機構帳戶時，被告供稱：他保證說不是騙
      人的等語(見111偵緝658卷第28頁反面)，於本院準備程序
      時亦供稱：申辦帳戶不需要費用等語(見本院卷第42頁)，
      可知被告對於金融機構帳戶之申請甚為簡易方便，如係基
      於正當用途而有使用帳戶之必要，通常需用人得以自己名
      義申請辦理即可，本無借用他人帳戶掩飾資金流向之必要
      ，且隨意將自己金融帳戶之提款卡、密碼交付、告知他人
      ，取得者極可能以此作為詐欺取財、洗錢工具等不法用途
      等節，主觀上當有所預見，猶仍提供其所有之國泰世華銀
      行及臺灣銀行帳戶予他人使用，且果因此成為詐欺之人頭
      帳戶乙節，雖非積極欲求此結果之發生，但仍容任該結果
      發生，甚為明確。
（三）綜上所述，被告客觀上有交付系爭2金融機構帳戶之提款
      卡及密碼與他人而幫助他人遂行詐欺取財及洗錢之行為，
      主觀上復具有幫助他人詐欺取財及洗錢之不確定故意至明
      ，本案事證明確，被告上開犯行洵堪認定，應依法論科。
三、論罪科刑：
（一）按刑法第30條之幫助犯，係以行為人主觀上有幫助故意，
      客觀上有幫助行為，即對於犯罪與正犯有共同認識，而以
      幫助意思，對於正犯資以助力，但未參與實行犯罪之行為
      者而言；故如未參與實施犯罪構成要件之行為，且係出於
      幫助之意思提供助力，即屬幫助犯，而非共同正犯。次按
      行為人主觀上如認識該帳戶可能作為收受、提領特定犯罪
      所得使用，他人提領後會產生遮斷資金流動軌跡以逃避國
      家追訴、處罰之效果，仍基於幫助之犯意而提供，則應論
      以幫助犯一般洗錢罪（最高法院108年度台上大字第3101
      號刑事裁定意旨參照）。是核被告所為，係犯刑法第339
      條第1項、刑法第30條第1項之幫助詐欺取財罪及洗錢防制
      法第14條第1項、刑法第30條第1項之幫助洗錢罪。
（二）被告以一提供金融機構帳戶帳號及密碼予詐騙集團成員使
      用，幫助他人先後詐騙告訴人楊文靜、尹嘉新2人，係以
      一幫助行為侵害2個財產法益，為同種想像競合犯；又以
      一行為觸犯幫助詐欺取財罪與幫助洗錢罪，應依刑法第55
      條前段規定從重論以幫助一般洗錢罪。
（三）被告係對正犯資以助力而實施犯罪構成要件以外之行為，
      為幫助犯，應依刑法第30條第2項之規定，按正犯之刑減
      輕之。　　　
（四）爰以行為人之責任為基礎，審酌被告自身雖未實際參與詐
      欺取財及洗錢犯行，但其提供本案系爭國泰世華銀行及臺
      灣銀行帳戶而容任他人非法使用，造成告訴人2人財產受
      損，且執法機關不易查緝幕後之犯罪行為人，危害社會治
      安，亦助長社會犯罪風氣，實有不該。考量被告犯後始終
      否認犯行，未見悔悟之犯後態度，兼衡被告係越南籍人士
      ，自述其高中畢業，在醫院擔任看護，獨居，經濟狀況困
      難(見本院卷第133頁)，暨其犯罪之動機、目的、手段、
      素行、所生危害、迄未與告訴人等達成和解，賠償告訴人
      等損失及檢察官、告訴人等對本案之意見(見本院卷第19
      頁、第135頁)等一切情狀，量處如主文所示之刑，並就罰
      金部分諭知易服勞役之折算標準。
四、不予沒收之說明：
　　被告雖將系爭國泰世華銀行及臺灣銀行帳戶資料提供詐欺集
    團成員遂行詐欺等犯行，惟尚依本案現存證據資料，尚無積
    極證據證明被告因此獲有任何報酬，或有分受上開詐欺所得
    之款項，爰不予宣告沒收或追徵其價額。
據上論斷，應依刑事訴訟法第299條第1項前段，洗錢防制法第14
條第1項，刑法第11條前段、第30條第2項、第339條第1項、刑法
第55條、第42條第3項，判決如主文。　　　　
本案經檢察官廖啟村提起公訴，檢察官馮品捷到庭執行職務。
中　　華　　民　　國　　111 　年　　11　　月　　29　　日
                  刑事第六庭    審判長法　官  黃美盈
　　　　　　　　　                    法  官  林涵雯
　　　　　　　　　                    法  官　蔡玉琪
以上正本證明與原本無異。
如不服本判決應於收受本判決後20日內向本院提出上訴書狀，上
訴書狀應敘述具體理由。上訴書狀未敘述上訴理由者，應於上訴
期間屆滿後20日內補提理由書狀於本院(均須按他造當事人之人
數附繕本 )「切勿逕送上級法院」。 
中　　華　　民　　國　　111 　年　　11　　月　　29　　日
                                      書記官  李念純
附錄本案論罪科刑法條全文
刑法第339條第1項：
意圖為自己或第三人不法之所有，以詐術使人將本人或第三人之
物交付者，處5年以下有期徒刑、拘役或科或併科50萬元以下罰
金。
洗錢防制法第14條第1項：
有第二條各款所列洗錢行為者，處7年以下有期徒刑，併科新臺
幣5百萬元以下罰金。
附表：(幣別：新臺幣)
編號 告訴人 施用詐術 匯款時間 匯款金額 匯入帳戶  ㈠ 楊文靜 於110年9月20日透過交友軟體PAKTOR及電子郵件聯繫告訴人楊文靜，佯稱：係國外特斯拉公司員工，要調回台灣工作，要協助處理行李運費問題，須匯款至指定帳戶云云。 110年10月12日12時34分許 41萬8,000元 國泰銀行帳戶  ㈡ 尹嘉新 於110年9月5日透過社群軟體INSTAGRAM及通訊軟體LINE聯繫告訴人尹嘉斯，佯稱：係在葉門工作的軍人，因中槍要錢醫療，要坐飛機至土耳其，須匯款至指定帳戶云云。 110年10月13日12時36分許 20萬元 臺灣銀行帳戶